臺灣高等法院刑事判決　　　　　　　　95年度上訴字第4404號
上　訴　人
即　被　告　丙○○
指定辯護人　本院公設辯護人郭書益
上列上訴人因偽造有價證券等案件，不服臺灣士林地方法院，95
年度訴緝字第28號，中華民國95年10月4日第一審判決（起訴案
號：臺灣士林地方法院檢察署85年度偵字第2658號），提起上訴
，本院判決如下：
    主  文
原判決撤銷。
丙○○意圖供行使之用，而偽造有價證券，累犯，處有期徒刑
年貳月。偽造之附表編號一至三所示之支票紙沒收。
    事  實
一、丙○○前於民國80年因恐嚇案件，經臺灣高等法院高雄分院
    判處有期徒刑1年6月確定，並於82年 4月28日縮刑期滿，猶
    不知悔改，竟於84年 9月某日，意圖為自己不法之所有，至
    臺北縣汐止市（原為鎮○○○街41巷35號，竊取其兄乙○○
    所管有之展奕有限公司如附表所示之支票7張（親屬間竊盜
    罪部分未據告訴），並意圖供行使之用，同時盜蓋真正但非
    帳戶印鑑之展奕有限公司及乙○○之印章，偽填發票日與金
    額，偽造如編號1至3之支票，足以生損害於展奕有限公司與
    乙○○，並基於意圖為自己不法所有之概括犯意，於84年10
    月初，分別持向丁○○與甲○○調借同額現款，行使該偽造
    之有價證券，使丁○○、甲○○陷於錯誤，而交付現款。嗣
    因展弈有限公司之實際負責人李星瑩於84年10月25日持該公
    司支票向甲○○調現，始查知上情，再由乙○○辦妥掛失手
    續。
二、案經臺北縣警察局汐止分局報請台灣士林地方法院檢察署檢
    察官偵查起訴。
    理  由
一、上述犯罪事實，業據上訴人即被告丙○○於原審法院審理時
    供認不諱（見原審95年 9月20日審判筆錄），核與被害人展
    奕有限公司負責人乙○○於警詢時及偵查中指述情節相符（
    見偵查卷第 8、25頁），並經證人丁○○、甲○○於偵查中
    證述屬實（見偵查卷第26頁），且有支票影本 2紙、華南商
    業銀行圓山分行85年3月28日華圓存字第288號函在卷可資佐
    證，上訴人自白核與事實相符。本件事證明確，被告犯行堪
    以認定。
二、按行使偽造有價證券，以取得票面價值之對價，固不另論詐
    欺罪，但如以偽造有價證券供作擔保或作為新債清償借款，
    則其借款行為，為行使偽造有價證券以外之另一行為，其間
    有方法結果關係，應論以詐欺罪之牽連犯（最高法院90年臺
    上字第5416號、88年臺上字第4136號、86年臺上字第4610號
    、82年臺上字第4112號判決參照）。又同時偽造同一被害人
    之多件同類文書或同一被害人之多張支書時，其被害法益仍
    僅一個，不能以其偽造之文書件數或支票張數，計算其法益
    。此與同時偽造不同被害人之文書或支票時，因有侵害數個
    人法益，係一行為觸犯數罪名者迥異（最高法院73年度臺上
    字第3629號判例參照）。核上訴人同時偽造同一被害人之三
    張支票向人調借現款之行為，係犯刑法第201條第1項之偽造
    有價證券罪、第339條第1項之詐欺取財罪，其先後多次詐欺
    ，時間緊接手法相同，顯係基於概括之犯意為之，為連續犯
    。公訴意旨已載明上訴人詐欺取財之犯罪事實，惟漏引起訴
    法條，應予增列。上訴人行為後，刑法第55條牽連犯、第56
    條連續犯之規定，業於94年2月2日修正公布刪除，並於95年
    7 月1日施行，此刪除雖非構成要件之變更，但顯已影響被
    告刑罰之法律效果，自屬法律變更，依刑法第2條第1項之規
    定，比較新舊法結果，仍應適用較有利於被告之行為時之法
    律即舊法論以牽連犯。上訴人偽造支票後進而向人調借現款
    ，有方法結果之牽連關係，為牽連犯，應依修正前刑法第55
    條後段之規定從一重之偽造有價證券處斷。上訴人先盜用「
    展奕有限公司」及「乙○○」印章，再用以偽造支票，應屬
    偽造有價證券之部分行為，不另論罪；上訴人偽造有價證券
    後又持以行使，其行使之低度行為應為偽造之高度行為所吸
    收，亦不另論罪。又上訴人前因恐嚇案件，經臺灣高等法院
    高雄分院判決處有期徒刑1年6月確定，於82年4月28日縮刑
    期滿，有本院被告前案紀錄表附卷可參，其於有期徒刑執行
    完畢5年內，再犯有期徒刑以上之本罪，不論依修正前之刑
    法第47條，或修正後之刑法第47條第1項之規定，均構成累
    犯，對被告而言並無有利或不利之情形，自不生新舊法比較
    之問題，應逕依修正前之刑法第47條之規定，論以累犯，並
    加重其刑。另本件起訴書之犯罪事實中原記載被告除竊取展
    奕有限公司之支票7張外，尚竊取其他支票6張，此部分經檢
    察官於原審審理時當庭捨棄被告此部分之罪嫌（見原審法院
    94 年10月6日審判筆錄第8頁），就此部分犯罪事實自無庸
    審理，併此敘明。
三、原審因而予以論罪科刑，固非無見。惟查，原判決之附表，
    漏載該有價證券之付款人銀行及發票日期，無從據之判斷該
    附表之有價證券係支票，自有違誤，被告具狀上訴，未附理
    由，經核，雖無理由，惟原判決既有可議，自應由本院將之
    撤銷改判。又，爰審酌上訴人偽造有價證券之金額不大，對
    國內金融秩序影響尚屬輕微，暨其素行等一切情狀，量處有
    期徒刑年貳月。
四、上訴人偽造如附表編號1至3所示之支票 3紙，係偽造之有價
    證券，不問屬於被告與否，應依刑法第205 條規定宣告沒收
    。至上訴人在附表編號1至編號3之支票上雖盜蓋「展奕有限
    公司」、「乙○○」之印章，因該二印章為真正，故該部分
    之印文並非偽造，自無庸為沒收之諭知。
五、公訴意旨略以：被告竊取展弈有限公司之支票 7張，另涉有
    刑法第320條第1項之竊盜罪嫌。然按告訴乃論之罪，未經告
    訴者，應諭知不受理之判決，刑事訴訟法第303條第3款定有
    明文。又被告行為後，刑法第55條牽連犯之規定，業於94年
    2月2日修正公布，並於95年7月1日施行，此刪除雖非構成要
    件之變更，但顯已影響被告刑罰之法律效果，自屬法律變更
    ，依新法第2條第1項之規定，比較新舊法結果，仍應適用較
    有利於被告之行為時之法律即舊法論以牽連犯。本件被告竊
    取其兄乙○○所管有之展奕有限公司之支票 7紙，被告係被
    害人之二親等旁系血親，係犯親屬間竊盜罪，依刑法第 324
    條第 2項規定須告訴乃論，雖未經乙○○告訴，竊盜罪部分
    本應諭知不受理，但公訴人認竊盜罪部分與上開偽造有價券
    罪部分，有方法結果之牽連關係，應依舊法論以牽連犯，因
    屬裁判上一罪，故竊盜部分不另為不受理之諭知，併此敘明
    。被告於審理中具狀表示，如果能再延期開庭，其是有話要
    說的，如果不准延期，被告就申明放棄上訴，此係有條件的
    放棄上訴，自不生撤回效力，附此敘明。
六、被告經合法傳喚，無正當理由不到庭，爰不待其陳述，逕行
    判決。
據上論斷，應依刑事訴訟法第369條第1項前段、第364條、第299
條第1項前段、第371條，刑法第2條第1項前段、第201條第1項、
第339條第1項、第205條，(修正前)刑法第47條、(修正前)第55
條後段，罰金罰鍰提高標準條例第1條前段，判決如主文。
本案經檢察官鄭富銘到庭執行職務。
中　　華　　民　　國　　96　　年　　2 　　月　　 9　　日
　　　　　　　　　刑事第十二庭  審判長法　官    蔡永昌
　　　　　　　　　　　　　　　　　　  法　官    張正亞
　　　　　　　　　　　　　　　　　　  法　官    陳榮和
以上正本證明與原本無異。
如不服本判決，應於收受送達後十日內向本院提出上訴書狀，其
未敘述上訴之理由者並得於提起上訴後十日內向本院補提理由書
（均須按他造當事人之人數附繕本）。
                                      書記官    劉麗芬
中　　華　　民　　國　　96　　年　　2　 　月　　12　　日
附表：
┌──┬────┬─────┬─────┬─────┬────┐
│編號│ 付款人 │ 支票號碼 │ 發票日期 │ 票面金額 │行使對象│
├──┼────┼─────┼─────┼─────┼────┤
│  1 │華南銀行│TB0000000 │空白（偽填│空白（偽填│丁○○  │
│    │圓山分行│          │84.10.30）│53,200）  │        │
├──┼────┼─────┼─────┼─────┼────┤
│  2 │華南銀行│TB0000000 │空白（偽填│空白（偽填│丁○○  │
│    │圓山分行│          │日期不詳）│103,500） │        │
├──┼────┼─────┼─────┼─────┼────┤
│  3 │華南銀行│TB0000000 │空白（偽填│空白（偽填│甲○○  │
│    │圓山分行│          │84.10.27）│52,500）  │        │
├──┼────┼─────┼─────┼─────┼────┤
│  4 │華南銀行│TB0000000 │空白      │空白      │(未行使)│
│    │圓山分行│          │          │          │        │
├──┼────┼─────┼─────┼─────┼────┤
│  5 │華南銀行│TB0000000 │空白      │空白      │(未行使)│
│    │圓山分行│          │          │          │        │
├──┼────┼─────┼─────┼─────┼────┤
│  6 │華南銀行│TB0000000 │空白      │空白      │(未行使)│
│    │圓山分行│          │          │          │        │
├──┼────┼─────┼─────┼─────┼────┤
│  7 │華南銀行│TB0000000 │空白      │空白      │(未行使)│
│    │圓山分行│          │          │          │        │
└──┴────┴─────┴─────┴─────┴────┘
附錄論罪條文：
刑法第201條第1項
意圖供行使之用，而偽造、變造公債票、公司股票或其他有價證
券者，處3年以上10年以下有期徒刑，得併科3千元以下罰金。
刑法第339條第1項
意圖為自己或第三人不法之所有，以詐術使人將本人或第三人之
物交付者，處5年以下有期徒刑、拘役或科或併科1千元以下罰金
。
刑法第205條
偽造、變造之有價證券、郵票、印花稅票、信用卡、金融卡、儲
值卡或其他相類作為提款、簽帳、轉帳或支付工具之電磁紀錄物
及前條之器械原料及電磁紀錄，不問屬於犯人與否，沒收之。
